臺灣新竹地方法院民事判決　　　　　　　 92年度訴字第880號
原　　　　告　　戊○○
訴 訟 代理人　　洪大明律師
複　　代理人　　葉文博律師
　　　　　　　　涂秋香
被　　　　告　　乙○○
　　　　　　　　甲○○
前列二人共同
訴 訟 代理人　　陳景新律師
複　　代理人　　沈素華
被　　　　告　　丁○○
　　　　　　　　財團法人新希望文教基金會
法定代理人　　　丙○○
訴訟代理人　　　陳峻松
上列當事人間返還房屋事件，本院於民國94年1月20日辯論終結
，判決如下：
    主  文
被告甲○○、丁○○及財團法人新希望文教基金會應自附表所示
之建物、土地遷出，並將附表所示之建物返還予原告。
原告其餘之訴駁回。
訴訟費用由被告甲○○、被告丁○○、被告財團法人新希望文教
基金會負擔四分之三，餘由原告負擔。
本判決第一項於原告以新臺幣壹佰伍拾貳萬貳仟元為被告供擔保
後，得假執行。但被告如以新臺幣肆佰伍拾陸萬陸仟元為原告預
供擔保，得免為假執行。
    事實及理由
甲、程序部分
一、本件被告丁○○經合法通知，未於言詞辯論期日到場，核無
    民事訴訟法第三百八十六條所列各款情形，爰依原告之聲請
    ，由其一造辯論而為判決。
二、按訴狀送達後，原告不得將原訴變更或追加他訴。但有下列
    各款情形之一者，不在此限：1.被告同意者。2.請求之基礎
    事實同一者。3.擴張或減縮應受判決事項之聲明者。4.因情
    事變更而以他項聲明代最初之聲明者。5.該訴訟標的對於數
    人必須合一確定時，追加其原非當事人之人為當事人者。6.
    訴訟進行中，於某法律關係之成立與否有爭執，而其裁判應
    以該法律關係為據，並求對於被告確定其法律關係之判決者
    。7.不甚礙被告之防禦及訴訟之終結者。被告於訴之變更或
    追加無異議，而為本案之言詞辯論者，視為同意變更或追加
    ，民事訴訟法第255條定有明文。原告起訴後追加占有附表
    所示之房屋之被告丁○○及新希望基金會，且追加之被告亦
    均不爭執占有之事實，故原告之追加均不甚礙被告之防禦及
    訴訟之終結，與上開規定第1項第7款相符，應予以准許。
乙、實體部分
一、原告部分
（一）附表所示之房地係原告於九十二年十一月間經由法院拍賣
　　取得。被告乙○○係上開不動產之原所有權人，既由原告經
    拍賣取得所有權，被告乙○○自負有交付予原告之義務，另
    被告甲○○、丁○○、財團法人新希望文教基金會等占用系
    爭不動產均無合法權源，不得對抗原告，原告自得訴請渠等
    搬遷，將系爭不動產返還予原告。
（二）對於被告抗辯所為之陳述；
    1.被告等辯稱被告乙○○向被告甲○○借款四百萬元而以借
      款利息抵充租金云云，惟並未提出借據或明確之資金往來
      證明。被告93年4月28日之書狀所附附表一之明細表均係
      以現金交付，被告不能證明確有交付及用途如何，且如此
      鉅額款項，以現金交付，亦與常情不符。至於提出之本票
      影本，是否屬實，亦不可得知，但由其上記載之發票日、
      到期日及金額等與被告等所述之買地時間、借款金額及將
      來房地產上漲出售時間等，均不相符，足證被告等所提出
      之事證無法證明與所辯事實相符。
　　2.倘被告乙○○積欠甲○○四百萬元屬實，被告甲○○卻在
      八十八年間辦理塗銷抵押權，且任被告乙○○向銀行辦理
      高額抵押權設定一千四百萬元，且直到四年後再設定第二
      順位抵押權；而設定第二順位不到三個月時間，系爭房地
      即遭查封拍賣，顯然其於設定第二順位時，銀行債務已有
      延欠情形，設定第二順位抵押權，應係在為拍賣不點交預
      作準備而已。
　　3.被告甲○○主張有不定期租賃關係存在，每月房租二萬餘
      元，由借款本息抵付，僅口頭議定，均與常情不符，且未
　　　能舉證以實其說。被告乙○○、丁○○於民事執行處傳訊
      時所陳均係為達不點交目的所編造之說詞，不足採信。
    4.被告等於九十三年三月十日之書狀所載之事實與其先前九
      十一年二月十八日答辯狀所載之情形，互有出入，但實情
      應僅有一種說法，何以被告等會有數種不同說法，顯見渠
      等所述並不實在。
　　5.綜上，被告等所提事證，或不能證明真實，或與待證事實
      無關、或不能用以證明渠等有合法占用對抗原告之正當權
      源，被告等均無占用系爭房屋之正當權源，原告自得訴請
      渠等返還附表所示房屋。
（三）聲明：
   1.被告乙○○、甲○○、丁○○及財團法人新希望文教基金
     會應自附表所示之房地遷出，並將上開建物返還予原告。
   2.願供擔保，請准宣告假執行。
二、被告部分
  （一）被告乙○○並未占用附表所示之房地，原告並無對其提
        起訴訟之必要。
  （二）出租人於租賃物交付後，承租人占有中，縱將其所有權
        讓與第3人，其租賃契約，對於受讓人仍繼續存在，民
        法第425條第1項定有明文。被告甲○○於87年間屬意附
        表所示之土地蓋屋自住，但因不具自耕農身份無法承買
        。經被告丁○○之介紹由被告乙○○擔任登記名義人。
        嗣後被告乙○○認該地不動產前景甚佳，乃出資50萬元
        ，並向被告甲○○借貸5,000,000元，被告丁○○則出
        資以被告乙○○名義資興建農舍。興建完畢後出租甲○○，並以借款5,000,000元之利息抵充房租。同時將附
        表所示之房地為被告丁○○之借款提供擔保，並負責繳
        納借款本息。預等房地上漲時出售，清償對甲○○及銀
        行之借款後，所餘則歸被告乙○○所有。附表所示之房
        屋在88年3月12日興建完畢後，即由被告甲○○委託丁○○代為處理裝潢事宜，裝潢完畢後，被告甲○○使用
        2 樓部分、新希望基金會使用1樓部分，3樓則由被告丁○○使用。
  （三）被告甲○○為擔保其借予被告乙○○之借款，附表所示
        之土地係由其出面承買，並代償地主之銀行借款，上開
        土地尚未辦理移轉登記前，即先設定最高限額550萬元
        之最高限額抵押予甲○○，乙○○再簽發票面金額為
        5,000,000元之本票（發票日87年7月15日、到期日
        88年7月15日、票據號碼：243068號）。房地興建完畢
        後，被告丁○○請被告甲○○先塗銷先前設定之抵押，
        再以乙○○之名義向台灣中小企業銀行借款14,000,000
        元，但因無法負擔本息而使房地遭查封，被告甲○○為
        擔保其借款因而於92年2月12日設定最高限額抵押500萬
        元之抵押權。上開事實業據被告丁○○及乙○○於本院
        92年度執字第4033號清償債務強制執行事件，92年7月9
        日調查時陳述無訛。
  （四）綜上，附表所示之房屋於興建完畢後即由被告乙○○以
        不定期租賃之方式出租予被告甲○○，依據前揭民法第
        425條之規定，買賣不破租賃，被告甲○○對附表所示
        之房屋仍有占用之正當權源，原告依據民法第767條所
        有物返還請求權，請求被告甲○○、丁○○及新希望文
        教基金會遷出附表所示房屋，並返還房屋，即與法未合
        。
  （五）聲明：原告之訴駁回，願供擔保請求宣告假執行。
三、兩造不爭執之部分：
（一）附表所示之房地原係被告乙○○所有，於九十二年十一月
      間經由法院拍賣，由原告拍定取得所有權。
（二）附表所示之房屋由被告甲○○、丁○○及新希望基金會占
      用。
四、法院之判斷
（一）兩造爭執之要點：
  1.被告乙○○就系爭房地並未現實占有，其是否仍應依據民法
    第348條第1項規定，履行交付占有之義務？
  2.被告甲○○與被告乙○○間是否有借款關係？
  3.如有借款關係是否約定以利息抵充租金成立不定期租賃？
（二）強制執行法之拍賣固係執行法院行使國家強制執行權，將
      債務人財產實施換價之處分行為，而用以清償債權人之債
      權，然性質上仍屬私法買賣行為，執行法院僅為執行拍賣
      之機關，買賣法律關係之出賣人仍是債務人，而拍定人則
      為承買人。出賣人依民法第348條第1項規定，固負有將土
      地房屋交付於買受人之義務，惟該條所謂交付其物於買受
      人，係指轉移其物之占有於買受人而言。如附表所示之房
      地之出賣人被告乙○○，於拍賣之時並非該房地之現在占
      有人。拍賣公告時已標明「拍賣後不點交」，有該拍賣公
      告附於本院92年度執字第4033號清償借款強制執行事件內
      可參。上開拍賣公告意指拍賣時並不現實交付占有，而僅
      將占有返還請求權讓與買受人以代交付。因此，被告乙○○於附表所示之房地拍賣時，已將對於附表所示之房地之
      占有返還請求權讓與原告以履行民法第348條第1項規定之
      買受人義務，原告復主張被告乙○○應履行民法第348條
      第1項之買受人義務，交付系爭房地之占有，難謂有據，
      不能准許。
（三）按當事人主張有利於己之事實者，就其事實有舉證之責任
      。但法律別有規定，或依其情形顯失公平者，不在此限，
      民事訴訟法第277條定有明文。被告丁○○、甲○○及新
      希望基金會主張其等占有附表所示之房地之權源為被告甲○○與被告乙○○間存有不定期租賃契約，依據民法第
      425條規定，其仍得對受讓附表所示房地之原告主張租賃
      ，故其等就此有利之於己之事實應負舉證之責任。
（四）又租賃之定義為租賃者，謂當事人約定，一方以物租與他
      方使用收益，他方支付租金之契約，民法第421條定有明
      文。查被告甲○○等主張其借款5,000,000元予被告乙○○，並以該借款利息抵充租金等情，並提出被告乙○○所
      簽發之本票乙紙、被告甲○○之提款記錄、系爭土地設定
      抵押予被告甲○○之情形及甲○○代償前地主郭展維之銀
      行貸款等相關資料。然依據民法第464條規定，使用借貸
      ，需當事人一方以物交付他方。被告甲○○主張其與被告
      乙○○間有金錢之消費借貸關係，自應證明確有金錢之交
      付，被告甲○○之提款記錄、本票之交付及抵押權之設定
      均不能證明確有金錢之交付，不能認定被告甲○○與被告
      乙○○間確實存有5,000,000元之借貸關係。至於被告甲○○為前地主郭展維代償銀行借款，此亦為被告甲○○與
      郭展維間之金錢往來關係，尚難以此即認被告乙○○向被
      告甲○○借有5,000,000元之款項。況於本院92年度執字
      第4033號清償借款強制執行事件中，92年6月19日本院書
      記官前往附表所示房屋現場執行時，被告丁○○陳稱，被
      告乙○○與被告甲○○間之借款5,500,000元等語；又92
      年7月9日調查時，被告乙○○陳稱借款金額為4,000,000
      元，與被告甲○○所稱之5,000,000元不相符，而訊及被
      告乙○○有無資料可證明借款，被告乙○○則答稱有無書
      立收據並不清楚等語，亦未提及曾有簽發面額5,000,000
      元本票一事，有該次之訊問筆錄及執行筆錄附於執行卷內
      可參。就借款之事實，被告乙○○、被告丁○○之陳稱與
      被告甲○○之主張相互矛盾，益加無法認定被告甲○○主
      張之借款關係存在。
（五）被告甲○○、被告乙○○間之借款5,000,000元無法證明
      已如上述。縱認為5,000,000元之借款存在。但金錢之消
      費借貸關係並不一定需負擔利息，尤以被告丁○○自承農
      舍為其出資搭蓋、被告甲○○則自承出資裝潢附表所示房
      屋，並無償將附表所示房屋免費借給丁○○使用、顯見兩
      人間交往關係良好，又被告丁○○與被告乙○○為叔姪關
      係，縱有借貸，並非一定約定有利息，被告甲○○等主張
      以借款利息底充租金，應證明其與被告乙○○間之借款有
      利息約定。然查，本院92年度執字第4033號清償借款強制
      執行事件92年6月19日之執行筆錄，被告丁○○亦陳稱，
      被告甲○○、被告乙○○間並未有利息約定；92年7月9日
      調查時，被告乙○○陳稱其與被告甲○○間之借款並無利
      息約定等語，有該訊問筆錄及執行筆錄附於執行卷內可參
      。被告甲○○、被告乙○○間之借款縱使存在，但無利息
      之約定，自然並無以利息抵充租金之事。被告甲○○占用
      附表所示房地既無給付租金，自非依據租賃之法律關係而
      占有。被告甲○○主張依據民法第425條規定，原告必須
      容忍其占有，應屬無據。被告甲○○既為無權占有，被告
      丁○○及新希望基金會因被告甲○○之同意而占有附表所
      示房地亦為無正當權源。原告為附表所示房地之所有權人
      ，其依據民法第767條規定，請求被告甲○○、被告丁○○、被告新希望基金會自附表所示房屋之房地遷出，並將
      附表所示房屋交還原告，為有理由，應予准許。
（六）兩造其餘攻擊防禦方法及舉證，因本件事證已臻明確，且
      與判決基礎不生影響，爰不一一論述，附此敘明。
五、兩造陳明願供擔保，聲請宣告假執行或免為假執行，經核原
    告勝訴部分，合於法律規定，爰分別酌定相當之擔保金額宣
    告之；原告其餘假執行之聲請，因訴之駁回而失所依據，不
    予准許。
六、結論：原告之訴為一部有理由，一部無理由，並依民事訴訟
    法第79條但書、第390條第2項、第392條，判決如主文。
中　　華　　民　　國　　94　　年　　2 　　月　　4 　　日
                  民事第一庭    法　官　黃珮禎
以上正本係照原本作成。
如對本判決上訴，須於判決送達後20日內向本院提出上訴狀。
                            書記官　黎秀娟
中　　華　　民　　國　　94　　年　　2 　　月　　4 　　日
